【裁判字號】    95,交聲,709
【裁判日期】    951222
【裁判案由】    違反道路交通管理處罰條例聲明異議
【裁判全文】
臺灣士林地方法院交通事件裁定         95年度交聲字第709號
原處分機關  臺北市交通事件裁決所
異議人即
受處分人    甲○○
上列受處分人因違反道路交通管理處罰條例案件，對於臺北市交
通事件裁決所於民國95年8月24日所為之北市裁二字第裁22─AEU
494770號處分（原處分案號：臺北市政府警察局舉發違反道路交
通管理事件通知單北市警交字第AEU494770 號）聲明異議，本院
裁定如下：
    主  文
異議駁回。
    理  由
一、按汽車駕駛人在公共汽車招呼站十公尺內臨時停車者，處新
    臺幣（下同）300 元以上600 元以下罰鍰；又汽車駕駛人，
    駕駛汽車有違反道路交通管理處罰條例之行為，經交通勤務
    警察或依法令執行交通稽查任務人員制止時，不聽制止或拒
    絕停車接受稽查而逃逸者，除按各該條規定處罰外，處3,00
    0 元以上6,000 元以下罰鍰，並記違規點數1 點，道路交通
    管理處罰條例第55條第2 款、第60條第1 項、第63條第1 項
    第1 款分別定有明文。次按汽車於交岔路口、公共汽車招呼
    站10公尺內不得臨時停車；又汽車在禁止臨時停車處所不得
    停車，道路交通安全規則第111 條第1 項第2 款、第112 條
    第1 項第1 款亦規定至明。
二、原處分意旨略以：本件異議人即受處分人甲○○於民國95年
    7 月23日晚間8 時27分許，駕駛車號139 ─CQ號營業小客車
    ，在臺北市○○路○段，經臺北市政府警察局大同分局舉發
    「一、在公共汽車招呼站十公尺內臨時停車。二、違反處罰
    條例之行為，拒絕停車接受稽查而逃逸。」之違規，爰依道
    路交通管理處罰條例第55條第2 款、第60條第1 項規定，裁
    處罰鍰共計3,600 元，並依同條例第63條第1 項第1 款記違
    規點數1 點。
三、聲明異議意旨略以：舉發當日伊載客至華陰街與長安西路間
    下車，伊看統聯客運開走就開進去，就看到員警拿相機拍照
    ，伊從來沒有在那裡排過班，員警要伊出示駕照，伊認為沒
    有違規，就開車離開現場，事出必有因，爰依法聲明異議云
    云。
四、本件異議人甲○○固不否認其確有駕駛前開車輛於舉發地點
    臨時停車讓乘客下車之事實，惟矢口否認有何違規行為，並
    以前揭情詞置辯。經查：異議人甲○○於95年7 月23日晚間
    8 時27分許，駕駛車牌號碼139 ─CQ號營小客車，在台北市
    ○○路○ 段10號前，經警攔停舉發「1.不服取締，該違規人
    拒絕出示駕、行照受檢，並執意開車離去，不聽員警制止。
    2.公車停靠區臨停。」之違規，有臺北市政府警察局95年7
    月23日北市警交字第AEU494770 號舉發違反道路交通管理事
    件通知單1 紙及違規採證照片2 幀附卷可稽。又證人即攔停
    舉發員警乙○○到庭結證稱：伊當時擔服19時至21時之勤務
    ，行經承德路1 段10號前公車停等區內，有一整排計程車違
    規排班，當員警靠近時，只剩下車號139 ─CQ號車子還在停
    等區內，伊請他出示行照駕照，並告知該公車停等區內不得
    排班，也不得臨時停車，受處分人執意將車開走，伊便用相
    機拍了2 張照片，並再三請受處分人出示駕照及行照，並不
    得離去，後來受處分人真的將車子開走，伊就採逕行舉發的
    方式告發；伊當時有看到一整排車子排在那裡，受處分人是
    排第8 輛，公車停等區是不能臨時停車的；伊那時看到受處
    分人在那裡排班，該處公車停等區是不能開進去的區域，就
    是不能臨時停車等語（見本院95年10月23日訊問筆錄第2 、
    3 頁）。衡情證人乙○○為臺北市政府警察局大同分局之員
    警，僅係執行勤務時適時發現異議人違規情形而上前取締，
    其與異議人素不相識，復無怨隙，應無甘冒觸犯偽證之罪責
    ，故意構詞誣陷異議人之必要，苟無其他積極證據可佐，已
    難認其有何濫行舉發違規之情形。另依道路交通管理處罰條
    例科處行政罰事件，依據公法爭議之舉證責任分配法則，固
    應先由行政機關就其業已履踐相關正當法律程序，以及人民
    應受處罰之客觀違反法令行為，負證明之責，受處罰人就行
    政機關已為相當證明之前開事項，若主張欠缺主觀歸責條件
    或為其他抗辯，亦須就其所辯提出反證。惟行政機關對於前
    開應為舉證事項，並非不得以執行查察取締勤務人員，依據
    調查人證之程序，使就親歷事實提供不可替代之證明方法。
    受處罰人就該證人所述見聞經過之真實性倘有質疑，除依法
    定交互詢問程序加以檢驗外，亦不得僅因證人之個人身分、
    地位或與當事人之關係而謂其不得作證，或憑己意指為必須
    代以其他特定之證據方法，此在證人業已具結願依偽證罰則
    擔保證言可信之場合，尤屬當然。從而本件異議人既未就證
    人乙○○之舉發有誤提出相關證據以供調查，本院復查無其
    他證據足資證明證人乙○○有捏造事實違法取締之情事，則
    其本於維護交通秩序、安全職責所為之舉發，自應受到合法
    、正確之推定，故其所為之前揭證言，應堪採信。至異議人
    雖辯稱：伊沒有在那裡排班，伊是載客人在那裡下車；伊聽
    警廣說公車停等區可以讓乘客臨時下車云云。惟在公共汽車
    招呼站十公尺內停車或臨時停車，均會妨礙公車靠邊停車及
    影響乘客上下車，危及交通安全，故道路交通安全規則第11
    1 條第1 項第2 款明定公共汽車招呼站十公尺內不得臨時停
    車，而法既有明文，異議人於本院調查時自承伊停車之地點
    為公車停等區，則以異議人為領有營業汽車駕駛執照之駕駛
    人，對於上開道路交通安全規則之規定，更難諉為不知，豈
    能僅以傳聞圖資卸責，是異議人駕駛前揭車輛於該處臨時停
    車，即已違反前開規定，其辯稱係讓乘客下車乙情縱令屬實
    ，要與認定本案違規事實無涉。又異議人於聲明異議狀及本
    院調查時均自承：員警要伊出示證件，伊認為並無違規，所
    以就開車離開現場等語，足認異議人客觀上有拒絕停車接受
    稽查而逃逸之行為，而主觀上亦具應認知需停車接受稽查而
    拒絕之可歸責心態，是異議人確有拒絕停車接受稽查而逃逸
    之違規事實，至為明確。
五、綜上，異議人前揭所辯各節，顯係事後推諉卸責之詞，均無
    足採，其確有前述在公共汽車招呼站十公尺內臨時停車及拒
    絕停車接受稽查而逃逸之交通違規事實，應堪認定。從而原
    處分機關以本案違規事實明確，依道路交通管理處罰條例第
    55條第2 款、第60條第1 項、第63條第1 項第1 款之規定，
    裁處異議人罰鍰合計3,600 元，並記違規點數1 點，核無不
    當。本件異議為無理由，應予駁回。
據上論斷，應依道路交通案件處理辦法第19條，裁定如主文。
中    華    民    國    95    年    12    月    22    日
                  交通法庭法  官 王俊雄
以上正本證明與原本無異。
如不服本裁定，應於送達後5 日內，向本院提出抗告狀。
                          書記官 許秋莉
中    華    民    國    95    年    12    月    27    日


司法院資訊處製作；財團法人民間司法改革基金會備份。
